臺灣臺南地方法院刑事判決
111年度交簡上字第206號
上  訴  人  
即  被  告  黃品誠


上列上訴人即被告因過失傷害案件，不服本院中華民國111年6月
28日111年度交簡字第2358號刑事簡易判決（聲請簡易判決處刑
案號：111年度偵字第12426號），提起上訴，本院管轄之合議庭
認不得以簡易判決處刑，改依通常程序自為第一審之判決如下：
    主  文
原判決撤銷。
黃品誠無罪。
    理  由
一、聲請簡易判決處刑意旨略以：被告黃品誠於民國110年9月10
    日傍晚，駕駛車號000-0000號自用小客貨車沿臺南市中西區海
    安路3段（應為2段）由南往北方向行駛，於同日18時10分許
    ，行經該路段與成功路之交岔路口欲右轉成功路時，本應注
    意車前狀況，隨時採取必要之安全措施，而依當時天候晴、夜
    間有照明、柏油路面乾燥無缺陷、無障礙物、視距良好等情
    形，並無不能注意之情事，竟疏未注意及此，貿然前行，而
    自後追撞同向在前直行、由告訴人蕭丞志騎乘之車號000-000
    號普通重型機車（下稱本件事故），致告訴人人車倒地後，
    受有背部挫傷之傷害。因認被告涉犯刑法第284條前段之過
    失傷害罪嫌等語。
二、按犯罪事實應依證據認定之，無證據不得認定犯罪事實；不
    能證明被告犯罪或其行為不罰者應諭知無罪之判決，刑事訴
    訟法第154條第2項、第301條第1項分別定有明文。次按認定
    不利於被告之事實，須依積極證據，苟積極證據不足為不利
    於被告事實之證明時，即應為有利被告之認定，更不必有何
    有利之證據（最高法院105年度臺上字第3078號刑事判決意
    旨參照）。且按刑事訴訟法第161條第1項規定：檢察官就被
    告犯罪事實，應負舉證責任，並指出證明之方法；因此，檢
    察官對於起訴之犯罪事實，應負提出證據及說服之實質舉證
    責任。倘其所提出之證據，不足為被告有罪之積極證明，或
    其指出證明之方法，無從說服法院以形成被告有罪之心證，
    基於無罪推定之原則，自應為被告無罪判決之諭知（最高法
    院108年度臺上字第3571號刑事判決意旨參照）。而告訴人
    之告訴，係以使被告受刑事追訴為目的，其指訴是否與事實
    相符，仍應調查其他證據，以資審認，必告訴人所指述被告
    之犯罪情節，無瑕疵可擊，且就其他方面調查，又與事實相
    符，始足據為有罪判決之基礎（最高法院106年度臺上字第1
    273號刑事判決意旨參照）。
三、聲請簡易判決處刑意旨認被告涉犯上開過失傷害罪嫌，無非
    以上開事實業據被告於偵查中坦承不諱，核與證人即告訴人
    於警詢中之證述情節大致相符，復有道路交通事故現場圖、
    道路交通事故調查報告表㈠㈡、臺南市立安南醫院（下稱安南
    醫院）診斷證明書、現場及車損情形照片、監視器錄影畫面
    翻拍照片可資佐證；並以：告訴人已提出診斷證明書為證，
    足認告訴人曾因本件事故之碰撞造成傷害等語，為其論據。
    訊據被告固不否認其於110年9月10日18時10分許，駕駛車號0
    00-0000號自用小客貨車沿臺南市中西區海安路2段由南往北
    方向駛至該路段與成功路之交岔路口，欲右轉成功路時，因
    疏未注意，不慎自後追撞同向在前由告訴人騎乘之車號000-0
    00號普通重型機車，致生本件事故等事實，惟堅決否認涉有
    過失傷害罪嫌，辯稱：其當時只是輕碰到告訴人機車後方車
    牌，告訴人並未因此人、車倒地，應不至於造成告訴人受傷
    ，其在事故現場也曾詢問告訴人是否需要救護車或至醫院就
    醫，但告訴人堅持不要等語。
四、經查：
　㈠被告於110年9月10日18時10分許，駕駛車號000-0000號自用小
    客貨車沿臺南市中西區海安路2段由南往北方向行駛，途經該
    路段與成功路之交岔路口，欲右轉成功路時，本應注意車前狀
    況，隨時採取必要之安全措施，而依當時天候晴、夜間有照
    明、柏油路面乾燥無缺陷、無障礙物、視距良好等情形，並
    無不能注意之情事，竟疏未注意及此，貿然前行，而自後追
    撞同向在前由告訴人騎乘之車號000-000號普通重型機車，致
    生本件事故等事實，業經被告坦承曾因過失肇致本件事故無
    誤，且有告訴人於警詢中之證述可供查佐（警卷第7至9頁）
    ，並有道路交通事故現場圖、道路交通事故調查報告表㈠㈡、
    事故現場與車損情形照片、相關車籍資料、監視器錄影畫面
    放大擷取照片在卷可稽（警卷第21頁、第23至27頁、第37至
    45頁、第51頁、第53頁，本院卷即本院111年度交簡上字第2
    06號卷第31至45頁），復經本院當庭勘驗錄有本件事故經過
    之監視器錄影影片，而有相關筆錄附卷可考（本院卷第72頁
    ），上開事實固堪認定。 
　㈡告訴人於警詢中雖指稱伊因本件事故受有背部挫傷之傷害（
    參警卷第7至9頁），並提出安南醫院診斷證明書為據（警卷
    第19頁）；且交通事故中如車輛有高速、猛力碰撞之情形，
    縱被害人身體未直接遭受撞擊，仍可能因拉扯、衝擊力道等
    作用而遭受傷害並感覺疼痛，乃依一般社會生活經驗可知之
    常識。惟經本院當庭勘驗錄有本件事故經過之監視器錄影影
    片，影片時間111年9月10日18時11分11秒至同日18時11分20
    秒，被告所駕車輛右轉時，碰撞前方告訴人所騎乘之機車，
    告訴人人、車未倒地，順勢右轉，前行數公尺後，停於路旁
    人行道等情，有前述筆錄足供參佐（本院卷第72頁），足見
    被告駕車不慎發生本件事故時，僅係輕微碰撞告訴人之機車
    後方，並未直接撞擊告訴人之身體，告訴人亦仍能正常操控
    機車不致傾倒，衡之常情，本件事故中之衝撞力道應甚有限
    ，並無劇烈撞擊、猛力拉扯等情事，是否足以導致未直接遭
    到碰撞亦未倒地之告訴人受有背部挫傷之傷害，即非無疑。
    況前引安南醫院診斷證明書固記載告訴人受有背部挫傷之傷
    害，然告訴人係於就醫時訴說背部疼痛，但因無明顯傷口，
    故無照片佐證，告訴人曾進行X光影像檢查，結果無明顯異
    常乙節，另有安南醫院111年9月29日安院醫事字第11100054
    92號函暨醫師說明、告訴人病歷資料存卷可憑（本院卷第85
    至101頁），由此益見告訴人就診時之具體病徵，實僅有告
    訴人自行陳述之「背部疼痛」，故上開診斷證明書雖由醫師
    診斷後開立，衡情亦屬醫師聽取告訴人訴說之主觀感受後，
    依告訴人敘述之情形為記載，即與告訴人本人之指述無異，
    自不足以此作為認定告訴人指述為真實之佐證依據。
　㈢又被告於偵查中僅自承其就本件事故之發生有過失，並未陳
    述告訴人曾於本件事故中受傷（參偵查卷第21至22頁），亦
    無從以被告之陳述證明告訴人指述因本件事故受傷乙事。再
    參以員警據報到場處理時，告訴人固曾稱背痛，被告亦曾表
    示不然先叫救護車，但因告訴人看起來無外傷即先行離開等
    節，亦有本院公務電話紀錄足供參照（本院卷第77頁），更
    可徵除告訴人主觀陳述之「背痛」外，並無其他救護或醫療
    紀錄等客觀證據足以佐證告訴人之指述為真，即難認告訴人
    確因本件事故受有背部挫傷之傷勢。　
五、綜上所述，依檢察官提出之證據，既僅能證明被告曾因過失
    不慎肇致本件事故之事實，但依現有之證據資料，尚不足認
    定告訴人確實因而受有背部挫傷之傷害。從而，本件依檢察
    官所舉及卷內所有直接、間接之證據，未能充分證明被告之
    過失行為已導致告訴人受傷，自不得遽認被告涉犯檢察官所
    述之過失傷害犯行，本諸無罪推定原則，被告之犯罪自屬不
    能證明，依法應為無罪判決之諭知。原審疏未詳究前情，認
    定被告涉犯過失傷害罪嫌而予論罪科刑，尚有未洽，被告上
    訴意旨以告訴人未因本件事故受傷等語指摘原判決不當，為
    有理由，自應由本院將原判決予以撤銷改判，諭知被告無罪
    之判決如主文第2項所示，以免冤抑。
六、末因簡易判決所處之刑，以宣告緩刑、得易科罰金或得易服
    社會勞動之有期徒刑及拘役或罰金為限，刑事訴訟法第449
    條第3項定有明文；而對於簡易判決之上訴，準用刑事訴訟
    法第3編第1章及第2章之規定，管轄第二審之地方法院合議
    庭受理簡易判決上訴案件，應依通常程序審理，其認案件有
    刑事訴訟法第452條之情形者，應撤銷原判決，逕依通常程
    序為第一審判決，亦有法院辦理刑事訴訟簡易程序案件應行
    注意事項第14項之規定可資參照。本件前經檢察官就被告所
    涉過失傷害罪嫌聲請以簡易判決處刑，然經本院審理後，既
    認應為無罪之諭知，顯不合於刑事訴訟法第449條所定得以
    簡易判決處刑之案件，依同法第452條規定，自不得適用簡
    易訴訟程序為判決，而應適用通常程序審判之，爰由本院管
    轄第二審之合議庭逕依通常程序自為第一審判決，特予敘明
    。
據上論斷，應依刑事訴訟法第455條之1第1項、第3項、第452條
、第369條第1項前段、第364條、第301條第1項，判決如主文。
本案經檢察官粟威穆聲請以簡易判決處刑，檢察官董詠勝到庭執
行職務
中　　華　　民　　國　　111 　年　　11　　月　　9 　　日
　　　　　　刑事第二庭   審判長  法　官   彭喜有
                                 法  官   洪士傑
                                 法  官   蔡盈貞
以上正本證明與原本無異。
檢察官如不服本判決應於收受本判決後20日內向本院提出上訴書
狀，並應敘述具體理由。其未敘述上訴理由者，應於上訴期間屆
滿後20日內向本院補提理由書狀（均須按他造當事人之人數附繕
本）「切勿逕送上級法院」。
　　　　　　　　　　　　　　　 　書記官   林耿慧　　　　
中　　華　　民　　國　　111 　年　　11　　月　　9 　　日